臺灣高雄地方法院民事裁定
110年度消債更字第72號
聲  請  人  項宗玉  
0000000000000000

代  理  人  劉彥伯律師
上列當事人因消費者債務清理事件聲請更生，本院裁定如下：
    主  文
聲請人項宗玉自中華民國一一○年八月十一日下午四時起開始更
生程序。
命司法事務官進行本件更生程序。
    理  由
一、聲請意旨略以：伊有不能清償債務情事，前依消債條例規定
    ，向本院聲請調解債務清償方案，惟調解不成立。伊又未經
    法院裁定開始清算程序或宣告破產，爰聲請更生等語。
二、按債務人不能清償債務或有不能清償之虞者，得依本條例所
    定更生或清算程序，清理其債務；債務人無擔保或無優先權
    之本金及利息債務總額未逾新臺幣（下同）12,000,000元者
    ，於法院裁定開始清算程序或宣告破產前，得向法院聲請更
    生；法院開始更生程序之裁定，應載明其年、月、日、時，
    並即時發生效力；法院開始更生或清算程序後，得命司法事
    務官進行更生或清算程序，必要時得選任律師、會計師或其
    他適當之自然人或法人1人為監督人或管理人，消費者債務
    清理條例（下稱消債條例）第3條、第16條第1項、第42條第
    1項、第45條第1項分別定有明文。
三、經查：
  ㈠聲請人前於民國110年1月7日提出債權人清冊，向本院聲請調
    解債務清償方案，經本院110年度司消債調字第17號受理，
    於110年2月8日調解不成立，聲請人於同日以言詞聲請更生
    等情，業經本院依職權調閱上開調解卷宗核閱無訛。
　㈡聲請人於107年度至109年度申報所得各為187,508元、463,54
    2元、463,818元（每月平均所得各為15,626元、38,629元、
    38,652元），名下無財產，於110年1月6日查詢勞工保險被
    保險人投保資料表顯示聲請人迄今在高雄碼頭裝卸股份有限
    公司以投保薪資30,300元加保；而聲請人之母親項陳素娥於
    109年1月28日殁，遺有坐落鳳山區瑞興路之房屋及土地各1
    筆（下稱鳳山房地，現值共計2,113,858元），鳳山房地業
    由聲請人之胞弟項宗平辦理分割繼承登記，附此敘明；又聲
    請人於107年7月16日至107年9月19日在聯順國際物流股份有
    限公司任職，勞保投保薪資為28,800元；再聲請人自陳108
    年及109年主要收入，係以臨時工之方式受僱於高雄碼頭裝
    卸股份有限公司，自110年起轉任為該公司之正式員工（職
    稱：吊掛手），據高雄碼頭裝卸股份有限公司110年7月8日
    提出聲請人108、109年度各月份臨時工資明細表所載，108
    年度各月份臨時工資合計455,542元，平均每月工資37,962
    元【計算式：（53,733＋13,616＋24,516＋54,604＋48,274＋33,
    598＋36,315＋32,350＋54,566＋28,612＋30,551＋44,807＝455,54
    2）÷12≒37,962，本裁定計算方式均採元以下4捨5入】，109
    年度各月份臨時工資合計461,815元，平均每月工資38,485
    元【計算式：（52,861＋36,084＋48,297＋35,771＋26,610＋30,
    691＋29,388＋40,582＋27,589＋55,405＋45,533＋33,007＝461,81
    8）÷12≒38,485】，與上開聲請人108、109年度的財稅申報
    同為高雄碼頭裝卸股份有限公司同為薪資所得457,542元、4
    63,818元（每月平均所得各為38,129元、38,652元）相近，
    另據高雄碼頭裝卸股份有限公司110年7月8日提出聲請人110
    年度6月以前各月份薪資明細表所載，110年度6月以前各月
    份薪資合計224,796元，平均每月工資37,466元【計算式：
    （1月上期9,648＋下期21,920＋2月上期10,190＋下期26,509＋3
    月上期23,792＋下期15,780＋4月上期24,163＋下期13,484＋5月
    上期9,439＋下期14,498＋6月上期27,178＋下期28,195＝224,79
    6）÷12≒37,466】；另聲請人陳稱108年1月12日、2月24日、
    2月27日、110年1月28、29日共5日之農曆年前缺工狀態下於
    順啟國際有限公司在臺南安平港以1天工作12小時之臨時非
    常態性受僱所得共計11,000元（108年度6,000元，109年度5
    ,000元），為額外臨時工所得，現未領取補助或給付等情，
    此有財政部高雄國稅局107年至108年綜合所得稅各類所得資
    料清單及財產歸屬資料清單【本院110年度司消債調字第17
    號卷（下稱調卷）第13至15頁】、109年度稅務電子閘門財
    產所得調件明細表【本院110年度消債更字第72號卷（下稱
    卷）第89頁】、財產及收入狀況說明書（調卷第5至6頁）、
    債權人清冊（調卷第3至4頁）、戶籍謄本（卷第7、80頁）
    、勞工保險被保險人投保資料表（調卷第16至17頁）、個人
    商業保險查詢結果表（卷第60至61頁）、財團法人金融聯合
    徵信中心前置協商專用債權人清冊（調卷第8至10頁）、信
    用報告（調卷第11至12頁）、社會補助查詢表（卷第24頁）
    、勞動部勞工保險局函（卷第34頁）、租金補助查詢（卷第
    24頁）、勞動部勞動力發展署高屏澎東分署函（卷第37頁）
    、聲請人存簿(卷第63至68頁)、遺產分割協議書（卷第62頁
    ，含不動產遺產及抵押借款未償餘額）、家族系統表（卷第
    79頁）、健保查詢（卷第101頁）、高雄碼頭裝卸股份有限
    公司108、109年度各月份臨時工資明細表（卷第92頁）、高
    雄碼頭裝卸股份有限公司函附聲請人110年度6月以前各月份
    薪資明細表（卷第35至36、130至131頁，其中第一銀行存摺
    內頁有部分110年1至3月薪資匯入款）、聯順國際物流股份
    有限公司函（卷第32至33頁）、在職證明書（卷第45頁）、
    聲請人110年5月20日陳報(二)狀（卷第100頁）、109年各類
    所得扣繳暨憑單（卷第46頁）、在職服務證明書（卷第45頁
    ）、順啟國際有限公司函（卷第38頁）、項陳素娥除戶戶籍
    謄本（卷第82頁）、財政部高雄國稅局函附遺產稅免稅證明
    書（卷第93至94頁）、項富賢除戶戶籍謄本（卷第81頁）、
    高雄市政府地政局鳳山地政事務所函附土地建物登記謄本暨
    地籍異動索引（卷第122至128頁）、中國人壽保險股份有限
    公司函(卷第39至40頁)、合作金庫商業銀行港都分行函附放
    款帳務資料查詢單暨授信貸放帳務及委託扣繳帳戶查詢(卷
    第134至138頁)在卷可證。依聲請人上述工作、收入及財產
    情況，堪認以其於109年平均每月收入38,652元【計算式：4
    63,818÷12≒38,652】，核算其償債能力，較為妥適。
  ㈢關於聲請人必要生活費用部分，聲請人主張每月支出17,500
    元(不含子女扶養費12,000元)乙情。按債務人必要生活費用
    ，以最近1年衛生福利部或直轄市政府所公告當地區每人每
    月最低生活費1.2倍定之，消債條例第64條之2第1項定有明
    文。本院參酌衛福部社會司所公告110年度高雄市最低生活
    費為13,341元，1.2倍即16,009元，考量聲請人係於配偶之
    胞弟所有新田路房屋居住，無房屋費用支出，故於計算聲請
    人個人每月必要生活費時，即應自前開已包括聲請人居住費
    用在內之每月最低生活費用中，扣除相當於房租支出所佔比
    例（大約為24.36％）。依此計算結果，聲請人每月之必要生
    活費應以12,109元為準【計算式：16,009－(16,009×24.36%)
    ＝12,109】，逾此範圍難認必要。　　　
　㈣關於聲請人扶養支出部分，聲請人稱扶養成年長子項承濬，
    每月支出扶養費12,000元。經查，項承濬係89年10月生，現
    就讀國立屏東科技大學土木工程系2年級，107年度至108年
    度無申報所得，名下無財產，曾於109年寒暑假期間至科工
    館打工，109年共申報薪資收入21,120元，現未領取任何補
    助等情，此有戶籍謄本（調卷第7頁）、所得資料清單及財
    產歸屬資料清單（卷第52至53頁）、社會補助查詢表（卷第
    29至31頁）、學生證（卷第50頁）、勞工保險被保險人投保
    資料表（卷第44頁）、存簿（卷第73至78頁，110年7月20日
    聲請人陳報(三)狀陳明項承濬之台銀帳戶，實際上係由聲請
    人配偶管理使用，存入款項包括協助處理聲請人母親後事收
    取之奠儀、轉賣朋友託售保養品之買家匯入貨款、借款、機
    車汰舊換新補助金等均非項承濬之收入）、109年度稅務電
    子閘門財產所得調件明細表（卷第91頁）、昶旭能源股份有
    限公司函(卷第119頁)、國立科學工藝博物館函（卷第132至
    頁）、聲請人配偶陳淇沛戶籍謄本(調卷第7頁)、收入切結
    書(卷第55頁)、社會補助查詢(卷第25至27頁)、租屋補助查
    詢(卷第28頁)、勞工保險被保險人投保資料表(卷第43頁，1
    10年3月24日查詢時在高雄市輪胎修理職業工會投保薪資43,
    900元)、陳淇沛存簿(卷第69至72頁)附卷可考。按民法第11
    14條第1款所定，直系血親相互間互負扶養義務，係指凡不
    能維持生活而無謀生能力時，皆有受扶養之權利，並不以未
    成年為限。又所謂謀生能力並不專指無工作能力者而言，雖
    有工作能力而不能期待其工作，或因社會經濟情形失業，雖
    已盡相當之能事，仍不能覓得職業者，亦非無受扶養之權利
    ，故成年之在學學生，未必即喪失其受扶養之權利（最高法
    院56年台上字第795號判例可資參照）。查項承濬雖已成年
    ，然現就讀大學，名下無財產，打工所得亦不足以支應自己
    之生活開銷，確尚無謀生能力而需聲請人及其配偶扶養。至
    於扶養費用數額部分，按受扶養者之必要生活費用，準用第
    1項規定計算基準數額，並依債務人依法應負擔扶養義務之
    比例認定之，消債條例第64條之2第2項亦有明定。本院以11
    0年度高雄市每人每月最低生活費13,341元之1.2倍即16,009
    元計算，扣除項承濬於寒暑假時間平均每月打工1,760元（
    計算式：21,120÷12＝1,760）收入後，由聲請人與配偶共同
    分擔後，聲請人應負擔長子每月之扶養費即應以7,125元【
    計算式：［16,009－（21,120÷12）］÷2≒7,125】為度，逾此範
    圍難認必要。
  ㈤承上，聲請人目前每月平均收入38,652元，扣除個人必要支
    出12,109元、長子扶養費7,125元後，剩餘19,418元，而聲
    請人目前負債總額為11,250,659元（調卷第33至36頁玉山銀
    行債權陳報狀、第37頁台新銀行函、第38至42頁臺灣新光銀
    行、第46至48頁台北富邦銀行、第57頁安泰銀行、第58至60
    頁聯邦銀行、第43至45頁磊豐國際資產管理股份有限公司陳
    報狀、第49至56頁富邦資產管理股份有限公司陳報狀、第61
    至68頁匯誠第二資產管理股份有限公司陳報狀、第76頁金融
    機構調解債權總額明細表，包括：土地銀行、台北富邦銀行
    、臺灣新光銀行、聯邦銀行、遠東銀行、元大銀行、玉山銀
    行、台新銀行、安泰銀行、磊豐資產管理股份有限公司、匯
    誠第二資產管理股份有限公司、富邦資產管理股份有限公司
    ），以每月所餘逐年清償，至少須約48.3年【計算式：11,2
    50,659÷19,418÷12≒48.28】始能清償完畢，應認其已不能清
    償債務。此外，聲請人無擔保或無優先權之債務總額未逾12
    ,000,000元，且無消債條例第6條第3項、第8條或第46條各
    款所定駁回更生聲請之事由存在。則聲請人聲請更生為有理
    由，應予准許，爰命司法事務官進行本件更生程序。
四、依消債條例第11條第1 項、第45條第1 項、第16條第1 項，
    裁定如主文。
中　　華　　民　　國　　110 　年　　8 　　月　　11　　日
              　　民事庭　　法　官　賴寶合
以上正本係照原本作成。
本裁定不得抗告。
中　　華　　民　　國　　110 　年　　8 　　月　　11　　日
                            書記官　胡美儀